臺灣桃園地方法院刑事判決
111年度交簡上字第28號
上  訴  人  臺灣桃園地方檢察署檢察官 
被      告  周淑貞


上列上訴人因被告過失傷害案件，不服本院中華民國110年11月2
1日所為之110年度桃交簡字第1598號第一審刑事簡易判決（聲請
簡易判決處刑案號：110年度偵字第4285號），提起上訴，本院
管轄之第二審合議庭判決如下：
    主      文
上訴駁回。
周淑貞緩刑貳年。
    事實及理由
一、本案經審理結果，認原審以被告周淑貞犯道路交通管理處罰
    條例第86條第1項、刑法第284條前段之無駕照駕車過失傷害
    罪，事證明確，適用刑事訴訟法第449條第1項前段、第3項
    、第300條、第454條第2項，道路交通管理處罰條例第86條
    第1項，刑法第11條前段、第284條前段、第62條前段、第41
    條第1項前段，刑法施行法第1條之1第1項等規定，並審酌被
    告之過失程度、告訴人之傷勢程度、被告於犯後迄今尚未與
    告訴人達成和解等一切情狀，逕以簡易判決判處被告拘役40
    日，如易科罰金，以新臺幣1,000元折算1日，核其認事用法
    ，俱無違誤，量刑亦甚允洽，應予維持，並引用第一審判決
    書記載之事實、證據及理由（如附件原審判決書）外，另就
    證據部分補充：被告於本院準備程序及審理時所為之自白（
    詳見本院上訴卷第43頁、第95頁）。
二、檢察官上訴意旨略以：被告犯後態度惡劣，未真誠悔悟犯行
    ，偵查中復釋詞狡辯，要屬狡黠之徒，原審未慮及此，逕依
    刑法第62條規定減刑，有判決不備理由之違法，且告訴人亦
    具狀請求上訴，足認原審量刑實屬過輕云云。
三、按法官於有罪判決如何量處罪刑，甚或是否宣告緩刑，均為
    實體法賦予審理法官裁量之刑罰權事項，法官行使此項裁量
    權，自得依據個案情節，參酌刑法第57條所定各款犯罪情狀
    之規定，於法定刑度內量處被告罪刑；除有逾越該罪法定刑
    或法定要件，或未能符合法規範體系及目的，或未遵守一般
    經驗及論理法則，或顯然逾越裁量，或濫用裁量等違法情事
    之外，自不得任意指摘其量刑違法，最高法院對此並著有80
    年台非字第473號、75年台上字第7033號、72年台上字第669
    6號、72年台上字第3647號等判決可資參照。準此，法官量
    刑，如非有上揭明顯違法之情事，自不得擅加指摘其違法或
    不當。經查：
　㈠原審就據以認定被告犯無駕照駕車過失傷害罪之證據及理由
    業已敘明綦詳，復經本院審酌全案情節，認原審認事用法並
    無不當，量刑亦甚妥適而無違法之處。再者，被告對於原審
    判決並無表示不服，且於本院上訴審審理時坦承犯罪，更足
    認原審認事、用法均無不合，量刑亦屬妥適，難認有何明顯
    裁量逾越或濫用之違法情事，自應予維持。是檢察官循告訴
    人所請認量刑過輕為由，提起上訴，為無理由，應予駁回。
　㈡至檢察官上訴指摘原審逕依刑法第62條規定減刑，有判決不
    備理由之違法云云，惟按被告在犯罪未發覺之前，向該管公
    務員告知其犯罪，而不逃避接受裁判，即與刑法第62條規定
    之自首條件相符，不以言明自首並願受裁判為必要。即或自
    首後，嗣後又為與其初供不一致之陳述，甚至否認其有過失
    或犯罪，仍不能動搖其自首之效力（最高法院73年度台上字
    第629號判決意旨參照）。查被告肇事後，於員警據報前往
    現場處理事故，尚不知何人為犯罪人時，當場承認為肇事車
    輛駕駛人，自首而接受裁判，有道路交通事故肇事人自首情
    形記錄表1份附卷可稽（詳見偵字卷第33頁），是被告係於
    有偵查犯罪權限之機關未發覺犯罪前，即向員警承認其為肇
    事人，符合自首之規定，故原審依刑法第62條前段之規定，
    減輕其刑，並非無據。至於被告雖於偵查中否認犯行，然其
    否認辯詞尚屬其防禦權之行使範疇，依前揭說明，仍無礙自
    首之效力，故檢察官前開上訴理由，難認可採，併此說明。
四、又按刑法本於刑事政策之要求，設有緩刑制度，消極方面在
    避免短期自由刑之弊害，使犯人不至於在監獄內感染或加深
    犯罪之惡習與技術，甚至因此失去名譽、職業、家庭而自暴
    自棄，滋生社會問題，積極方面則可保全偶發犯罪、輕微犯
    罪者之廉恥，期使渠等自新悔悟，且因緩刑附有緩刑期間，
    受緩刑宣告者如在緩刑期間內再犯罪，執行檢察官仍得聲請
    法院撤銷緩刑，而有藉此督促受緩刑宣告者自我檢束身心之
    功效。查被告前未曾因故意犯罪受有期徒刑以上刑之宣告，
    此有臺灣高等法院被告前案紀錄表在卷可按，而被告此次因
    一時失慮致罹刑典，然其於本院審理中已坦認犯行，態度良
    好，且亦與告訴人於本院審理中調解成立，並已依約支付賠
    償金完畢等情，並有本院111年度附民移調字第1500號調解
    筆錄、本院辦理刑事案件電話查詢紀錄表在卷可按（詳見本
    院上訴卷第59至60頁、第63頁），堪認被告悔意甚殷，經此
    偵審教訓及本次罪刑之科處，自知所惕勉，信無再犯之虞，
    則本院認對其宣告之刑以暫不執行為適當，爰併諭知緩刑2
    年，以啟自新。
據上論斷，應依刑事訴訟法第455條之1第1項、第3項、第368條
、第373條，刑法第74條第1項第1款，判決如主文。
本案經檢察官吳建蕙聲請簡易判決處刑及提起上訴，檢察官林欣
怡到庭執行職務。 
中　　華　　民　　國　　111 　年　　11 　 月　　18　　日
                  刑事第十七庭審判長法　官  張明道
                                    法　官  林姿秀
                                    法　官  李思緯
以上正本證明與原本無異。
不得上訴。
　　      　　　　　　　　　　　　　書記官　郭怡君　　　
中　　華　　民　　國　　111 　年　　11　　月　　18　　日

附件：

臺灣桃園地方法院刑事簡易判決　
110年度桃交簡字第1598號
聲　請　人　臺灣桃園地方檢察署檢察官
被　　　告　周淑貞


上列被告因過失傷害案件，經檢察官聲請以簡易判決處刑（110
年度偵字第4285號），本院判決如下：
    主  文
周淑貞無駕駛執照駕車，因過失傷害人，處拘役肆拾日，如易科
罰金以新台幣壹仟元折算壹日。
    事實及理由
一、本案犯罪事實及證據並所犯法條，除更正及補充如下外，均
    引用檢察官聲請簡易判決處刑書（如附件）之記載。
二、⑴經本院依職權勘驗警方蒐證光碟片中新華興藥局所設之監
    視器檔案「民間監視器. MOV 」，勘驗結果以：「於監視器
    畫面時間110 年8 月20日13時21分40秒，被告周淑貞所駕機
    車沿桃園市桃園區中正路往信光路方向直行，駛抵新華興藥
    局之右側後，見對向車道塞車中，逕即跨越分向限制線左轉
    ，進而發生車禍。如勘驗畫面列印1-4 。」有本院勘驗筆錄
    在卷可佐。至被告周淑貞於警詢辯稱對方騎蠻快云云，並無
    任何證據可資證明，不足為採。⑵依上開勘驗，被告駕駛車
    輛逕行跨越分向限制線至對向車道甚為明確。按「駕駛人駕
    駛汽車，除應遵守道路交通標誌、標線、號誌之指示…」、
    「汽車在未劃設慢車道之雙向二車道行駛時，應依下列規定
    ：…二在劃有分向限制線之路段，不得駛入來車之車道內。…
    」、「分向限制線，用以劃分路面成雙向車道，禁止車輛跨
    越行駛，並不得迴轉。」道路交通安全規則第90條第1 項本
    文、第97條第1 項第2 款、道路交通標誌標線號誌設置規則
    第165 條第1 項分別定有明文，被告違反之，其有過失甚明
    。⑶聲請人即臺灣桃園地方檢察署檢察官認被告違反道路交
    通安全規則第102 條第1 項第7 款云云，然本件並非在交岔
    路口發生車禍，不得適用該規定，檢察官之認定顯有違誤。
三、⑴按汽車駕駛人，無駕駛執照駕車、酒醉駕車、吸食毒品或
    迷幻藥駕車、行駛人行道或行經行人穿越道不依規定讓行人
    優先通行，因而致人受傷或死亡，依法應負刑事責任者，加
    重其刑至二分之一，道路交通管理處罰條例第86條第1 項定
    有明文。又按刑法總則之加重，係概括性之規定，所有罪名
    均一體適用；刑法分則之加重，係就犯罪類型變更之個別犯
    罪行為予以加重，成為另一獨立之罪名；道路交通管理處罰
    條例第86條第1 項關於汽車駕駛人，無駕駛執照駕車、酒醉
    駕車、吸食毒品或迷幻藥駕車、行駛人行道或行經行人穿越
    道不依規定讓行人優先通行，因而致人受傷或死亡，依法應
    負刑事責任者，加重其刑至2 分之1 之規定，係就刑法第28
    4 條第1 項之過失傷害（及致重傷）罪之基本犯罪類型，對
    於加害人為汽車駕駛人，於從事駕駛汽車之特定行為時，或
    於行駛人行道、行經行人穿越道之特定地點，不依規定讓行
    人優先通行，因而致人受傷或死亡之特殊行為要件予以加重
    處罰，已就原犯罪類型變更之個別犯罪行為予以加重，而成
    另一獨立之罪名，自屬刑法分則加重之性質（最高法院92年
    度第1 次刑事庭會議決議、99年度台非字第198 號判決意旨
    參照）。查本件被告僅領有普通小客車之駕駛執照，未領有
    普通重型機車駕駛執照乙節，有交通事故當事人駕籍查詢1 
    紙存卷可查，是被告於案發時騎乘普通重型機車上路，顯屬
    無照駕駛，是核其所為，係犯道路交通管理處罰條例第86條
    第1 項、刑法第284 條前段之無駕照駕車過失傷害罪，並應
    依道路交通管理處罰條例第86條第1 項之規定加重其刑，並
    先加而後依自首規定減輕其刑；聲請人疏未認定被告無照駕
    駛之事實，並進而於論罪時未併引刑法分則性質之道路交通
    管理處罰條例第86條第1 項，應由本院逕行變更聲請法條。
    ⑵審酌被告之過失程度、告訴人之傷勢程度、被告於犯後迄
    今尚未與告訴人達成和解等一切情狀，量處如主文所示之刑
    ，並諭知易科罰金之折算標準。
四、據上論斷，應依刑事訴訟法第449 條第1 項前段、第3 項、
    第300 條、第454 條第2 項，道路交通管理處罰條例第86條
    第1 項，刑法第11條前段、第284 條前段、第62條前段、第
    41條第1 項前段，刑法施行法第1 條之1 第1 項，逕以簡易
    判決處刑如主文。
五、如不服本判決，應於判決送達後20日內向本院提出上訴狀（
    應附繕本）。
中    華    民    國   110    年    11    月    21    日
                    交通法庭法  官  曾雨明
以上正本證明與原本無異。
如不服本判決，應於判決送達後20日內向本院提出上訴狀（應附
繕本）。
                            書記官  劉貞儀
中    華    民    國   110    年    11    月    21    日
附錄本案論罪科刑法條全文：
道路交通管理處罰條例第86條第1 項
汽車駕駛人，無駕駛執照駕車、酒醉駕車、吸食毒品或迷幻藥駕
車、行駛人行道或行經行人穿越道不依規定讓行人優先通行，因
而致人受傷或死亡，依法應負刑事責任者，加重其刑至二分之一
。

刑法第284 條
（過失傷害罪）
因過失傷害人者，處1 年以下有期徒刑、拘役或10萬元以下罰金
；致重傷者，處3 年以下有期徒刑、拘役或30萬元以下罰金。

附件：
臺灣桃園地方檢察署檢察官聲請簡易判決處刑書
                                     110年度偵字第4285號
    被      告  周淑貞  女  50歲（民國00年0月0日生）
                        住○○市○○區○○街0號4樓
                        國民身分證統一編號：Z000000000號
上列被告因過失傷害案件，業經偵查終結，認為宜以簡易判決處
刑，茲將犯罪事實及證據並所犯法條分敘如下：
          犯罪事實
一、周淑貞於民國109 年8 月20日下午1 時27分許，騎乘車牌號
  &0000; 碼0 00-0000 號普通重型機車，沿桃園市桃園區中正
    路往信
    光路方向行駛，駛至中正路670 號前之分向限制線路段時，
    本應注意應遵守道路交通標誌、標線之指示，在劃有分向限
    制線路段禁止車輛跨越行駛，轉彎車應讓直行車先行，而依
    當時天候晴、日間自然光確、路面鋪裝柏油、乾燥、無缺陷
    ，視距良好等情，並無不能注意之情事，竟疏未注意及此，
    貿然於該處跨越分向限制線左轉，適有宋玄俋( 另為不起訴
    處分) 騎乘車牌號碼000-000 號普通重型機車，沿中正路對
    向車道直行駛至，兩車閃避不及，發生碰撞，致宋玄俋受有
    左側前胸壁挫傷、臉部、雙手、左前臂、雙膝擦傷等傷害。
    周淑貞肇事後，在偵查機關尚未發覺犯罪前，即向到場處理
    警員坦承肇事。
二、案經宋玄俋訴由桃園市政府警察局桃園分局報告偵辦。
             證據並所犯法條
一、詢據被告周淑貞矢口否認有何過失傷害犯行，辯稱：伊轉過
    去時，對方騎蠻快的云云。惟查，上揭犯罪事實，業據證人
    即告訴人宋玄俋於警詢中之陳述明確，並有敏盛綜合醫院診
    斷證明書、道路交通事故現場圖、道路交通事故調查報告表
    ㈠、㈡、桃園市政府警察局桃園分局桃園交通中隊道路交通
    事故當事人登記聯單、桃園市政府警察局交通事故當事人酒
    精測定紀錄表、現場暨監視器錄影截取照片23張、本署檢察
    官勘驗筆錄、光碟1 片等件在卷可稽，被告確有未遵守道路
    交通標誌、標線之指示，跨越分向限制線左轉之情事。次按
    ，駕駛人駕駛汽車( 含機車) ，應遵守道路交通標誌、標線
    之指示，在劃有分向限制線路段禁止車輛跨越行駛，轉彎車
    應讓直行車先行，道路交通安全規則第90條第1 項、第102
    條第1 項第7 款、第2 條第1 項第1 款、道路交通標誌標線
    號誌設置規則第165 條第1 項訂有明文，被告騎乘機車對於
    前揭規定自應注意遵守，卻未能確實注意，致與告訴人發生
    碰撞，並造成告訴人受傷，其行為自有過失，且此過失與告
    訴人所受之傷害結果間具有相當因果關係甚明，被告所辯要
    屬卸責之詞，顯不可採，其犯嫌堪以認定。
二、核被告所為，係犯刑法第284 條前段之過失傷害罪嫌。被告
    於肇事後，在偵查機關尚未發覺犯罪前，當場向警員坦承為
    肇事者而自首並接受裁判，有桃園市政府警察局桃園分局桃
    園交通中隊道路交通事故肇事人自首情形紀錄表在卷可憑，
    請審酌依刑法第62條前段規定減輕其刑。
三、依刑事訴訟法第451條第1項聲請逕以簡易判決處刑。
    此    致
臺灣桃園地方法院
中    華    民    國   110    年    2     月    17    日
                          檢  察  官  吳建蕙
本件證明與原本無異
中    華    民    國   110    年    3     月    29    日
                          書  記  官  吳文琳
附記事項：
本件係依刑事訴訟法簡易程序辦理，法院簡易庭得不傳喚被告、
輔佐人、告訴人、告發人等出庭即以簡易判決處刑；被告、被害
人、告訴人等對告訴乃論案件如已達成民事和解而要撤回告訴或
對非告訴乃論案件認有受傳喚到庭陳述意見之必要時，請即另以
書狀向簡易法庭陳述或請求傳訊。
所犯法條：
中華民國刑法第284條
因過失傷害人者，處一年以下有期徒刑、拘役或十萬元以下罰金
；致重傷者，處三年以下有期徒刑、拘役或三十萬元以下罰金。